【裁判字號】    97,聲,281
【裁判日期】    970318
【裁判案由】    定應執行刑
【裁判全文】
臺灣嘉義地方法院刑事裁定               97年度聲字第281號
聲  請  人  臺灣嘉義地方法院檢察署檢察官
受  刑  人  甲○○
上列聲請人因受刑人數罪併罰有二裁判以上，聲請定其應執行之
刑（九十六年度執聲字第六七二號），本院裁定如下：
    主  文
甲○○所犯附表編號一至編號四視為減刑後之有期徒刑，應執行
有期徒刑玖月，如易科罰金，以銀元佰元折算壹日。
    理  由
一、聲請意旨略以：受刑人甲○○因竊盜、違反毒品危害防制條
    例、詐欺等數罪，經本院判處如附表所示之刑，均確定在案
    。其中附表編號一至編號四之罪已因假釋視為減刑，爰聲請
    就附表編號一至編號四定其應執行之刑。
二、按犯罪在中華民國九十六年四月二十四日以前者，除本條例
    另有規定外，依下列規定減刑：一、死刑減為無期徒刑。二
    、無期徒刑減為有期徒刑二十年。三、有期徒刑、拘役或罰
    金，減其刑期或金額二分之一，九十六年罪犯減刑條例第二
    條第一項定有明文。再按緩刑或假釋中之人犯，於本條例施
    行之日起，視為已依前項規定減其宣告刑，毋庸聲請裁定減
    刑。但經撤銷緩刑之宣告或假釋者，仍應依本條例規定聲請
    裁定減刑，中華民國九十六年罪犯減刑條例第二條第二項定
    有明文。是假釋中之受刑人，應視為已依同條例第二條第一
    項規定減其宣告刑，無庸聲請裁定減刑。
三、經查，本件受刑人甲○○所犯如附表所示各罪，經本院判處
    如附表所示罪刑，並經本院以九十六年度聲字第三０一號裁
    定應執行有期徒刑一年六月確定，經受刑人於民國九十六年
    五月十五日因縮短刑期假釋出監，假釋期滿日期為九十六年
    十一月十一日，此有判決、裁定、受刑人身分簿、檢察官執
    行指揮書、臺灣高等法院被告前案紀錄表在卷可稽，是受刑
    人現為假釋中之人犯，且附表編號一至編號四所載之罪，屬
    得減刑之罪，已因假釋視為減刑，檢察官聲請就附表編號一
    至編號四所載之罪定其應執行之刑，尚無違誤。
四、次按刑法第二條第一項規定：「行為後法律有變更者，適用
    行為時之法律。但行為後之法律有利於行為人者，適用最有
    利於行為人之法律」。再按「裁判確定前犯數罪，其中一罪
    在新法施行前者，亦同（即應為新舊法比較）。」，此有最
    高法院民國九十五年五月二十三日第八次刑事庭會議決議可
    資參照。經查：本件受刑人甲○○所犯如附表編號一至編號
    四所示之罪，均係在刑法修正施行前（即九十五年六月三十
    日以前）所為，行為後法律變更，因所犯附表編號二所示之
    罪，經判處有期徒刑七月，且附表編號一至編號四所示之罪
    經本院以九十六年度聲字第三０一號裁定應執行有期徒刑一
    年六月，與修正前刑法第四十一條第一項前段規定不符，不
    得易科罰金，而未適用刑法第四十一條，然上開各罪，適用
    上開減刑條例視為減刑後，減得之刑均為有期徒刑六月以下
    之刑，而得易科罰金，則於定應執行刑、適用刑法四十一條
    時，即生新舊法之比較適用問題，茲說明如下：
  (一)受刑人行為後，刑法第五十一條業於民國九十四年二月二日
    修正公布，並於九十五年七月一日施行，刑法第五十一條第
    五款原規定多數有期徒刑合併應執行之刑不得逾二十年，刑
    法九十五年七月一日修正施行後，提高合併應執行之最高度
    刑期為三十年，又定執行刑為科刑規範事項，自有就新舊法
    比較必要（最高法院九十五年第八次刑事庭會議決議參照）
    ，比較後應適用最有利於受刑人之舊法。
  (二)受刑人行為後，九十四年一月七日修正，同年二月二日公布
    之刑法業於九十五年七月一日施行。修正前犯併合處罰數罪
    中之一罪，且該數罪均該當刑法第四十一條第一項得易科罰
    金之規定者，依刑法施行法第三條之一第三項規定，適用九
    十年一月四日修正之刑法第四十一條第二項規定，即適用修
    正前刑法第四十一條第二項之規定，於應執行之刑逾六月之
    情形，仍得易科罰金。本件受刑人附表編號一、二、三、四
    之罪，減刑後之有期徒刑部分應執行刑雖逾有期徒刑六月，
    然因符合上開規定，自仍得易科罰金。
  (三)再上揭視為減刑後應執行之有期徒刑，就易刑處分亦應為新
    舊法比較。故受刑人行為後，罰金罰鍰提高標準條例第二條
    業已刪除，而刑法第四十一條第一項前段易科罰金折算標準
    ，已由舊法之銀元一百元、二百元、三百元修正為新臺幣一
    千元、二千元、三千元，經比較新舊法結果，以受刑人行為
    時舊法較為有利於受刑人，應依刑法第二條第一項前段規定
    ，適用受刑人行為時之舊法即依修正前刑法第四十一條第一
    項前段、廢止前罰金罰鍰提高標準條例第二條規定，諭知定
    應執行刑之易刑標準。
五、爰依刑事訴訟法第四百七十七條第一項、中華民國九十六年
    罪犯減刑條例第二條第一項第三款、第二項、第十條第二項
    ，刑法第二條第一項前段、第五十三條、第五十一條第五款
    （修正前）、第四十一條第一項前段（修正前）、第二項（
    修正前），刑法施行法第三條之一第三項，罰金罰鍰提高標
    準條例第二條（廢止前），裁定如主文。
中    華    民    國    97    年    3     月    18    日
                  刑事第一庭    法  官  黃琴媛
上列正本證明與原本無異。
如不服本裁定，應於裁定送達後5日內向本院提出抗告狀（應附
繕本）。
中    華    民    國    97    年    3     月    18    日
                                書記官  李彩娥


司法院資訊處製作；財團法人民間司法改革基金會備份。
